【裁判字號】    95,台上,930
【裁判日期】    950223
【裁判案由】    違反臺灣地區與大陸地區人民關係條例
【裁判全文】
最高法院刑事判決              九十五年度台上字第九三０號
    上  訴  人  甲○○
                        號2樓.
上列上訴人因違反台灣地區與大陸地區人民關係條例案件，不服
台灣高等法院中華民國九十四年十一月八日第二審判決（九十四
年度上訴字第二九三八號，起訴案號：台灣基隆地方法院檢察署
九十四年度偵字第四八二號），提起上訴，本院判決如下：
    主  文
上訴駁回。
    理  由
按刑事訴訟法第三百七十七條規定，上訴於第三審法院，非以判
決違背法令為理由，不得為之。是提起第三審上訴，應以原判決
違背法令為理由，係屬法定要件。如果上訴理由書狀並未依據卷
內訴訟資料，具體指摘原判決不適用何種法則或如何適用不當，
或所指摘原判決違法情事，顯與法律規定得為第三審上訴理由之
違法情形，不相適合時，均應認其上訴為違背法律上之程式，予
以駁回。本件上訴人甲○○上訴意旨略稱：(一)、起訴書原認上訴
人本件所為係違反台灣地區與大陸地區人民關係條例第十五條第
一款之規定，應依同條例第七十九條第一項之規定處罰，第一審
檢察官雖當庭更正起訴法條，改認上訴人應依同條例第七十九條
第二項之規定處罰，但並未舉出上訴人有意圖營利之證據，雖原
判決採取上訴人於第一審之供述，認定上訴人每接應一名大陸人
民可獲得新台幣（下同）六千元至七千元不等之代價，故其應有
營利之意圖，但若上訴人確與綽號「黃董」事先約定接應、載運
大陸偷渡客，必先約好確定之利益，上開所認定之代價既不確定
，可見上訴人前開供述並非實在，自非可採。另原判決說明上訴
人所用之漁船並非無償借用，又須支付僱用大陸漁工之薪資，豈
會無償接應、載運大陸偷渡客，且二船在海上相靠，若非事先聯
繫、同意，則無法為之等情，與上訴人有否意圖營利並無關聯性
。況苟上訴人出海係為接應、載運大陸偷渡客，應會事先告知所
僱用之大陸漁工楊水明、庄榮美，使其等預作準備，並與其等約
好利益之分配，但原判決理由既說明楊水明、庄榮美於出海到達
現場前均不知漁船擬接應、載運大陸偷渡客之事，又未分得利益
，足見上訴人事先確未與綽號「黃董」約定出海載運大陸偷渡客
，亦無意圖營利可能。故原判決論處上訴人係意圖營利而違反不
得使大陸地區人民非法進入台灣地區之規定罪刑，有違經驗及論
理法則。(二)、上訴人於原審已陳稱第一審之法官很兇，致其畏懼
而胡亂供述，故其於第一審之自白不具任意性，原判決竟仍採之
為證，亦屬違法。(三)、上訴人始終供陳係綽號「黃董」叫其出海
載「透抽」（鱆魚之一種），然於其駕船抵達現場後，卻有大陸
偷渡客跳上船，其基於人命關天，才予載運等語，原判決對此有
利於上訴人之證據，未加審酌，復未說明不予採納之理由，並有
判決理由不備之違誤云云。
惟查原判決綜合全案卷證資料，本於事實審法院推理之作用，認
定上訴人有其事實欄所載之犯行，因而撤銷第一審不當之科刑判
決，改判論處上訴人共同意圖營利，違反不得使大陸地區人民非
法進入台灣地區之規定（累犯）罪刑，已詳細說明其採證認事之
理由。對共同被告楊水明、庄榮美（均經第一審判刑確定）雖證
陳：上訴人於本件漁船出港前未作特別說明，亦未言及要給錢云
云，但依其等所述，其等在經過上訴人之告知，至遲應於大陸船
靠近時，即均已知情，竟仍參與本件偷渡犯行，顯皆屬共犯，故
楊水明、庄榮美上開供述如何均不得資為有利於上訴人之認定；
上訴人雖諉稱其於民國九十四年一月十二日原擬出海載運「透抽
」，嗣於大陸偷渡客登上其船始知情，且其係無償幫忙載運云云
，然衡諸上訴人用以載運之「協春二十六號」漁船係其向林永吉
所租用，並非無償借用，上訴人又須支薪僱用三名大陸漁工，其
豈會應允綽號「黃董」無償出船接應偷渡之大陸人民，況上訴人
於第一審亦已供承其係以接應、載運每名大陸人民六千元至七千
元之代價與綽號「黃董」合作，且若非上訴人事先聯繫、同意，
「協春二十六號」漁船豈能輕易讓大陸船靠近並任由大陸人民登
船等情，如何經查均與事實不符，不足採信，亦皆已詳加說明。
上訴意旨(一)、(三)對原審之論斷，究有何違背經驗法則或論理法則
等違法情形，並未依據卷內資料具體表明，徒執陳詞，以上訴人
雖於第一審供陳其接應、載運每名大陸人民可獲得六、七千元不
等之代價，但該項代價既不確定，即有違常理，自非可採，原審
竟仍採之為判決依據；原判決理由說明上訴人所用之漁船並非無
償借用，又須支付僱用大陸漁工之薪資，豈會無償接應、載運大
陸偷渡客，且二船在海上相靠，是否非事先聯繫、同意無法為之
等情，均與上訴人有否意圖營利無關；楊水明、庄榮美已供述其
等於出海到達現場前，均不知漁船擬接應、載運大陸偷渡客，又
未分得利益，足見上訴人確未意圖營利而事先與綽號「黃董」約
定出海接應、載運大陸偷渡客；原判決對上訴人所辯係綽號「黃
董」叫其出海載運「透抽」，然於其抵達現場後，大陸偷渡客卻
逕行登船，其基於人命關天，才予載運等語有利之辯解，未加審
酌，復未說明理由，顯已違經驗、論理法則，並有判決理由不備
之違誤云云，係以自己之說詞，對原審採證認事之適法職權行使
，並已於判決內說明之事項，漫事指摘，復為單純之事實上爭辯
，依首開說明，自非適法之第三審上訴理由。又依卷附資料所載
，上訴人之選任辯護人於原審雖具狀主張：因第一審承審之法官
很兇，致上訴人畏懼而胡亂供述其另於九十四年一月三日亦有駕
船出海接應、載運大陸人民返台等情，但原判決已以上訴人被訴
於九十四年一月三日駕駛「協春二十六號」漁船，出海至三貂角
北方海域，接應、載運十名姓名年籍不詳之大陸人民自龍洞附近
沿岸搶灘登陸之罪嫌部分，因查無積極證據證明，但公訴人認該
部分與上訴人經論罪科刑部分有連續犯之裁判上一罪關係等理由
，說明該部分不另為無罪諭知。是選任辯護人之上開主張縱認屬
實，顯然於原判決並無影響，原判決亦無上訴意旨(二)所指之違法
。綜上所述，本件上訴意旨所指，與法律規定得為第三審上訴理
由之情形不相適合，其上訴違背法律上之程式，應予駁回。
據上論結，應依刑事訴訟法第三百九十五條前段，判決如主文。
中    華    民    國  九十五  年    二    月  二十三  日
                      最高法院刑事第十一庭
                          審判長法官  陳  世  雄
                                法官  魏  新  和
                                法官  吳  信  銘
                                法官  徐  文  亮
                                法官  張  祺  祥
      本件正本證明與原本無異
                                      書  記  官
中    華    民    國  九十五  年    三    月    一    日
                                                    Ａ


司法院資訊處製作；財團法人民間司法改革基金會備份。
